【裁判字號】    98,交抗,680
【裁判日期】    980305
【裁判案由】    違反道路交通管理處罰條例
【裁判全文】
臺灣高等法院交通事件裁定             98年度交抗字第680號
抗  告  人
即受處分人  甲○○
上列抗告人因違反道路交通管理處罰條例案件，不服臺灣桃園地
方法院，中華民國97年12月19日所為裁定（原審案號：97年度交
聲字第1911號），提起抗告，本院裁定如下：
    主  文
原處分及原裁定均撤銷。
甲○○汽車駕駛人駕車行駛高速公路，不遵使用限制、禁止、行
車管制及管理事項之管制規則，而未依規定使用路肩，處罰鍰新
臺幣肆仟元，併記違規點數壹點。
    理  由
一、原裁定意旨略以：查本件異議人所有之4676-MS 號自用小客
    車確有行駛於國道一號高速公路北向濱江出口匝道之事實，
    業為異議人所是認，而異議人於上揭時地駕駛上開車輛使用
    路肩，並未遇有濃霧、濃煙、強風、大雨或其他特殊狀況，
    亦無因機件故障或其他緊急情況無法繼續行駛時，應滑離車
    道，在路肩上停車待援，而依高速公路及快速道路交通管制
    規則之規定使用路肩，為異議人所不爭執，並有異議人之違
    規照片1張在卷可稽（見本院卷第18 頁），是異議人行駛於
    國道一號高速公路北向濱江匝道路肩，未依規定使用路肩之
    違規事實，應堪認定。異議人雖辯以本件係民眾檢舉，警察
    舉發無正當性云云，然違規者本不得因他人之違規未受取締
    即合理化自身之違規行為，且值勤員警本其維護交通秩序及
    安全之職責，一經發現或經民眾檢舉交通違規事實，即應予
    以舉發，本件舉發機關本於職責舉發異議人上開違規行為，
    其所憑證據，已如上說明，異議人前揭辯詞，顯係為自身之
    違規行為尋求合理之解釋，不足採信，要難執此脫免受處分
    人本件違規之行為。另異議人辯稱伊係依常規行駛右向車道
    ，本件之爭點乃在於高公局對濱江匝道出口處規劃不當所致
    ，濱江匝道出口處規劃不當，錯誤在先，靠右行本屬正當云
    云。惟觀諸異議人所提出之現場照片及本件違規照片，異議
    人於上揭時地行駛之地點，並非車道，而係路肩，國道一號
    高速公路北向濱江匝道出口僅有單一車道，於白線之外，係
    路肩甚明（見本院卷第8頁、第15頁、第18 頁），是異議人
    辯稱伊係駕駛於右向車道云云，顯不可採。至異議人辯稱國
    道一號北向濱江匝道出口之規劃不當云云，惟交通法令既已
    明文規定非依規定不得使用路肩，所有駕駛人自當遵守交通
    法規使用高速公路，以求道路交通安全及駕駛人之行車順暢
    ，而縱國道一號北向濱江匝道出口規劃設計有所不當，異議
    人自可依行政法之相關規定，向行政機關依法提起作為行政
    處分之行政爭訟，尚不得因己認道路規劃有所不當則率爾輕
    忽法律規定，非依規定而使用路肩，是異議人此部分所辯，
    亦難採納，並無理由，其異議應予駁回等語。
二、經查：抗告人即受處分人甲○○（下稱抗告人）於原審並未
    爭執其於97年7 月17日14時20分許，駕駛車牌號碼4676－MS
    號自小客車行經國道一號高速公路北向濱江出口匝道行駛路
    肩之事實，而上開違規事實乃由民眾檢舉，經警查證屬實，
    掣單逕行舉發，亦有違規照片1 紙、內政部警政署國道公路
    警察局公警局交字第Z00000000 號舉發違反道路交通管理事
    件通知單、交通部公路總局新竹區監理所桃監罰字第裁52－
    Z00000000 號違反道路交通管理事件裁決書在卷可稽。抗告
    人於上揭時、地駕駛上開車輛使用路肩，未見有何遇有濃霧
    、濃煙、強風、大雨或其他之特殊狀況，亦無因機件故障或
    其他緊急情況無法繼續行駛時，應滑離車道，在路肩上停車
    待援之情形，而得以依高速公路及快速道路交通管制規則之
    規定使用路肩，是抗告人於前揭時、地，駕駛上開自用小客
    車行駛高速公路，未依規定使用路肩之事實，洵堪認定，應
    依法科罰。
三、按汽車行駛於高速公路、快速公路或設站管制之道路，不遵
    使用限制、禁止、行車管制及管理事項之管制規則，而未依
    規定使用路肩者，處汽車駕駛人3000元以上6000元以下罰鍰
    ，並應記違規點數1點，道路交通管理處罰條例第33條第1項
    第9 款、第63條第1項第1款分別定有明文。又汽車行駛高速
    公路及快速公路，不得有在路肩上行駛，或利用路肩超越前
    車或倒車之行為。而汽車行駛高速公路及快速公路，應依速
    限標誌指示。但遇有濃霧、濃煙、強風、大雨或其他特殊狀
    況，致能見度甚低時，其時速應低於40公里或暫停路肩，並
    顯示危險警告燈。遇有濃霧、濃煙、強風、大雨等特殊狀況
    嚴重影響行車安全時，得在路肩暫停，並應顯示危險警告燈
    ，視線清晰時，應即恢復行駛。汽車在行駛途中，因機件故
    障或其他緊急情況無法繼續行駛時，應滑離車道，在路肩上
    停車待援。又汽車行駛交通阻塞之路段，除應遵守交通勤務
    警察指揮外，駕駛人不得以任何理由將車輛暫停或停駐路肩
    ，以免阻礙消防車、警備車、救護車，工程車及救濟車進入
    現場清理或急救。停在主線車道之車輛應顯示危險警告燈，
    亦據高速公路及快速道路交通管制規則第5條、第9條、第12
    條、第15條等規定甚明。本件抗告人駕駛自用小客車行駛高
    速公路未依規定使用路肩，原處分機關因依道路交通管理處
    罰條例第33條第1項第9款規定處以罰鍰新臺幣4000元，於法
    固無不合，然漏未依道路交通管理處罰條例第63條第l項第1
    款規定處抗告人記違規點數1 點，其處分非無不適用法則之
    違誤，原審未予糾正，猶維持原處分機關之裁處，自有可議
    。抗告人不服原裁定，提起本件抗告，雖未具體指摘原裁定
    有何違誤，惟原處分及原裁定既有上揭適用法條不當而無可
    維持之瑕疵可指，應認其抗告有理由。爰撤銷原處分及原裁
    定，依道路交通管理處罰條例第33條第1項第9款、第63條第
    l 項第1款規定，裁處抗告人如主文第2項所示，用期適法。
據上論結，應依道路交通管理處罰條例第33條第1項第9款、第63
條第l項第1款，道路交通案件處理辦法第26條，刑事訴訟法第41
3條後段，裁定如主文。
中    華    民    國    98    年     3    月    5     日
                  刑事第十二庭審判長法  官  陳榮和
                                    法  官  施俊堯
                                    法  官  蔡新毅
以上正本證明與原本無異。
不得再抗告。
                                    書記官  楊秋鈴
中    華    民    國    98    年    3     月    9     日


司法院資訊處製作；財團法人民間司法改革基金會備份。
